【裁判字號】    90,交上訴,40
【裁判日期】    900918
【裁判案由】    業務過失致死等
【裁判全文】
臺灣高等法院高雄分院刑事判決                      九十年度交上訴字第四號
    上訴人
    即被告  甲○○
右上訴人因業務過失致死等案件，不服臺灣高雄地方法院九十年度交訴字第四號中華
民國九十年四月三日第一審判決（起訴案號：臺灣高雄地方法院檢察署八十九年度偵
字第二一九八六號），提起上訴，本院判決如左：
    主  文
原判決撤銷。
甲○○從事業務之人，因業務上之過失致人於死，處有期徒刑壹年貳月。
    事  實
一、甲○○考領有普通小型車駕駛執照，駕駛車牌號碼Ｅ四－一○四二號自用小貨車
    販賣水果營生，係以駕駛為其附隨業務之人，於民國八十九年九月十三日下午九
    時四十分許，駕駛前開自用小貨車，沿高雄縣大寮鄉劃設有分向限制線之大寮路
    之快車道由西往東方向行駛，本應注意(一)駕駛汽車，應遵行道路交通標誌、標線
    、號誌之指示。再分向限制線，用以劃分路面成雙向車道，禁止車輛跨越行駛，
    並不得迴轉。(二)汽車在雙向二車道劃設有分向限制線之路段行駛時，不得駛入來
    車之車道內，以避免危險之發生。當時雖係夜間並無照明，但天候晴，有鋪裝快
    、慢車道，柏油路面乾燥無缺陷，道路無障礙物，視距良好，又依其智識、能力
    亦無不能注意之情事，詎乃疏於注意，未遵行前開路段劃設有雙黃線分向限制線
    之指示，而駛入對向車道，適有未考領駕駛執照、亦未戴有安全帽之黃明賢騎乘
    車牌號碼ＹＭＦ－四九七號重型機車，由東往西方向違規行駛於前開路段之快速
    車道時，甲○○所駕駛前開自用小貨車之右側油箱部分乃與黃明賢所騎乘前開機
    車車頭發生擦撞，致黃明賢人車倒地後，因受有頭部外傷及顱內出血等重創，經
    送醫急救無效，延至同年月十七日下午十時十二分許因顱內出血不治死亡。甲○
    ○肇事後，於犯罪未發現前，向據報前向現場處理之警員主動承認肇事自首而願
    接受裁判。
二、案經台灣高雄地方法院檢察署檢察官相驗後自動檢舉偵查起訴。
     理  由
一、被告甲○○經合法傳喚，無正當理由而未到庭，惟前揭駕車肇事致人死傷之犯罪
    事實，業據被告甲○○迭於警、偵訊及原審審理時供承不諱（參警卷第一頁至第
    二頁、台灣高雄地方法院檢察署八十九年度相字第一五五三號相驗卷第十三頁至
    第十四頁及原審卷九十年二月二十日、三月二十日審判筆錄），核與被害人黃明
    賢之家屬乙○○所述之情節相符（參警卷第三頁、台灣高雄地方法院檢察署八十
    九年度相字第一五五三號相驗卷第十三頁至第十四頁及原審九十年二月二十日、
    三月二十日審判筆錄），並有高雄縣警察局道路交通事故調查報告表及現場照片
    六幀附卷可稽（參台灣高雄地方法院檢察署八十九年度相字第一五五三號相驗卷
    第九頁至第十頁），且被害人黃明賢確係因本件車禍受傷死亡，亦經台灣高雄地
    方法院檢察署檢察官督同法醫人員相驗屬實，製有勘驗筆錄、驗斷書及相驗屍體
    證明書附卷可憑（參台灣高雄地方法院檢察署八十九年度相字第一五五三號相驗
    卷第十一頁至第二十一頁）。
二、按駕駛人駕駛汽車應遵守道路交通標誌、標線、號誌之指示，為道路交通安全規
    則第九十條所規定。再分向限制線，係用以劃分路面成雙向車道，禁止車輛跨越
    行駛，並不得迴轉；本標線為雙黃線，除交岔路口或允許車輛迴轉之路段外，均
    整段劃設之，亦為道路交通標誌標線號誌設置規則第一百六十五條第一項所規定
    。另汽車在雙向二車道劃有分向限制線之路段行駛時，不得駛入來車之車道內，
    復為道路交通安全規則第九十七條第二款所明文。被告既考領有普通小型車駕駛
    執照，對於前揭規定自不得諉為不知，且該規定之義務亦為被告應注意並能注意
    之事項，雖當時夜間無照明，然天候晴，且被告所駕駛前開車輛有車燈可供照明
    ，又該路段係柏油路面乾燥無缺陷，道路無障礙物，視距良好，有道路交通事故
    調查報告表可參，故依被告之智識、能力亦無不能注意之情事，詎乃疏未注意前
    開路段劃設有分向限制線，竟駛入來車道，發生本件車禍致使被害人黃明賢因之
    受創死亡，其有過失，甚為明顯。而被害人黃明賢確因本件車禍而發生死亡，有
    前開勘驗筆錄、驗斷書及相驗屍體證明書附卷可憑，足見被告之過失與被害人死
    亡間，有相當因果關係。雖本件被害人黃明賢未考領有駕駛執照，亦未戴有安全
    帽，且其違規行駛於快速車道，此有現場相片及道路事故調查報告表可參（道路
    交通安全規則第九十九條第二款參照），就本件之車禍之發生亦與有過失，但被
    告仍不得執此而卸免其責。是本案事證已臻明確，被告犯行洵堪認定，應予依法
    論科。
三、次按刑法上所謂業務，係指個人基於其社會地位繼續反覆所執行之事務，其主要
    部分之業務固不待論，即為完成主要業務所附隨之準備工作與輔助事務，亦應包
    括在內。業務上過失致人於死罪之成立，除行為人係從事業務之人外，尚須其過
    失係基於業務上行為而發生，亦即其行為之過失係發生於執行業務中者，始足構
    成。若其雖係從事業務之人，但其過失致人於死，並非因執行其主要業務或其附
    隨業務之行為者，仍不得以本罪相繩（最高法院七十一年度台上字第一五五○號
    判例、八十一年度台上字第一二二四號判決及八十六年度台上字第一一三二號判
    決可資參照）。查被告係駕駛車輛販售水果營生，業據被告於原審審理時自承明
    確（參原審卷九十年二月二十日審判筆錄），是被告駕駛車輛係為完成其主要業
    務所附隨之輔助事務，依上揭判例意旨，應認其係業務之範圍。故核被告甲○○
    所為，係犯刑法第二百七十六條第二項之業務過失致人於死罪。又本件車禍發生
    後，警方據報前往現場處理，於警察機關知悉犯罪事實，但不知犯罪人為何人前
    ，被告在現場主動向前往處理之警員坦承肇事之情，有前開高雄縣警察局道路交
    通事故調查報告表之記載可證，並為被害人家屬乙○○所自承明確（參原審九十
    年二月二十日審判筆錄），足見被告對於未發覺之罪自首而願接受裁判，應依刑
    法第六十二條前段規定，減輕其刑。
四、原審予以論罪科刑，固非無見，惟本件被害人黃明賢對於本件車禍之發生亦與有
    過失，業如前述，惟原判決於量刑時，仍謂「本件車禍發生均係因被告之過失所
    造成」，與卷內資料並不符合，被告上訴意旨雖未指摘及此，惟原判決既有可議
    之處，應由本院予以撤銷改判。爰審酌被告對於本件車禍發生之過失程度，被害
    人對於本件車禍之發生亦與有過失，被告所為侵害被害人之生命法益，及其犯後
    未積極與被害人家屬達成民事和解等一切情狀，量刑如主文所示之刑。
五、被告經合法傳喚，無正當理由不到庭，爰不待其陳述逕行判決。
據上論結，應依刑事訴訟法第三百七十一條、第三百六十九條第一項前段、第三百六
十四條、第二百九十九條第一項前段、刑法第二百七十六條第二項、第六十二條前段
，罰金罰鍰提高標準條例第一條前段，判決如主文。
本案經檢察官陳新慶到庭執行職務。
中      華      民      國    九十      年      九      月      十八   日
                              臺灣高等法院高雄分院刑事第七庭
                                  審判長法官  王光照
                                        法官  黃壽燕
                                        法官  黃仁松
右正本證明與原本無異。
如不服本判決，應於判決送達後十日內向本院提出上訴狀，其未述理由者並應於提
出上訴狀後十日內向本院補提理由書（應附繕本)。
                                      書記官  呂明燕
中    華    民    國      九十      年       九       月     二十一     日
附錄：本判決論罪科刑法條：
刑法第二百七十六條第二項
從事業務之人，因業務上之犯前項之罪者，處五年以下有期徒刑或拘役，得併科三千
元以下罰金。
                                                                        Ｆ


司法院資訊處製作；財團法人民間司法改革基金會備份。
